【裁判字號】    97,交聲,252
【裁判日期】    970331
【裁判案由】    交管條例聲異
【裁判全文】
臺灣板橋地方法院交通事件裁定         97年度交聲字第252號
原處分機關  交通部公路總局臺北區監理所
異  議  人
即受處分人  甲○○○
上列受處分人因違反道路交通管理處罰條例案件，對於交通部公
路總局臺北區監理所於民國97年1月11日以北監自裁字第裁40-ZG
A053060 號、第裁40-ZGC047601號違反道路交通管理事件裁決書
所為之處分，聲明異議，本院裁定如下：
        主  文
異議駁回。
        理  由
一、原處分機關略以：異議人即受處分人甲○○○所有之車牌號
    碼8738-FG 號自用小客車，於民國96年9 月4 日7 時45分許
    、96年9 月17日12時54分許，行經國道3 號高速公路南下17
    4.6 公里處及186 公里處之限速110 公里之路段，分別以時
    速126 公里（超速16公里）及122 公里（超速12公里）之速
    度行駛，各經內政部警政署國道公路警察局第7 警察隊大甲
    分隊及快官分隊（下簡稱原舉發機關）執勤警員使用雷射測
    速儀測得異議人超速行駛及照相存證，並填製公警局交字第
    ZGA053060 號、ZGC047601 號舉發違反道路交通管理事件通
    知單（下簡稱舉發通知單）逕行舉發，嗣經交通部公路總局
    臺北區監理所（下簡稱原處分機關）於97年1 月11日依道路
    交通管理處罰條例第33條第1 項第1 款、第63條第1 項第1
    款之規定，分別以北監自裁字裁40-ZGA05060 號、40-ZGC04
    7601號違反道路交通管理事件裁決書（下簡稱裁決書）各裁
    處異議人罰鍰新臺幣（下同）3,000 元，並各記違規點數1
    點（合計罰鍰6,000 元，並記違規點數2 點）。
二、異議意旨略以：一、依逕行舉發掣開單ZGA053060 舉發內有
    誤，違規地點伊全程勘查周邊地區所看舉單使用電腦修剪內
    容（特別背景）有證據不實之事實（附件相片1 ）。二、依
    逕行舉發掣開單ZGC047601 舉發為誤差單：有舉發過當，路
    標速限110 公里，定依110 公里行駛，絕非有超速行為在開
    車狀況時汽車儀表定110-120/hr，依行駛誤差值+-10﹪汽車
    儀表板沒有微刻度，汽車驗車未要求驗時速儀表測速器是否
    +-10﹪，高速公路裁罰基準細則第12條第1 項第11款未超過
    最高時速10﹪公里得施行勸導，特別在下坡路段，故請免予
    舉發（附件相片2 ）。三、經民勘查周邊路標171 ～5 公里
    （附件相片3-1 ）處設有「前有測速照相」，是設在電線桿
    後面有誤導致之事實（附件相片3 ），為此聲明異議云云。
三、按汽車行駛高速公路應依速限標誌指示；又汽車行駛於高速
    公路或設站管制之道路，而不遵守管制之規定者，處汽車駕
    駛人新臺幣3,000 元以上6,000 元以下之罰鍰，汽車駕駛人
    有違反前述高速公路交通管制規則者，並記違規記點1 點，
    高速公路交通管制規則第5 條第1 項前段及道路交通管理處
    罰條例第33條第1 項、第63條第1 項第1 款分別定有明文。
    次按行駛高、快速公路行車速度超過規定之最高速限未滿20
    公里者，小型車處罰鍰3,000 元至4,500 元，違反道路交通
    管理事件統一裁罰基準表亦有明文。
四、經查：
(一)、本件異議人即受處分人甲○○○所有之車牌號碼8738-FG 號
    自用小客車，於96年9 月4 日7 時45分許、96年9 月17日12
    時54分許，行經國道3 號高速公路南下174.6 公里處及186
    公里處之限速110 公里之路段，分別以時速126 公里（超速
    16公里）及122 公里（超速12公里）之速度行駛，經原舉發
    機關使用雷射測速儀測得異議人超速行駛並照相存證後，填
    製公警局交字第ZGA0 53060號、ZGC047601 號舉發通知單逕
    行舉發，嗣經原處分機關於97年1 月11日依道路交通管理處
    罰條例第33條第1 項第1 款、第63條第1 項第1 款之規定，
    分別以北監自裁字裁40-ZGA053060號、40-ZGC047601號裁決
    書各裁處異議人罰鍰3,000 元，並記違規點數1 點（合計罰
    鍰6,000 元，並記違規點數2 點）等情，有前揭舉發通知單
    暨違規照片、裁決書各2 紙在卷可稽。
(二)、又警車配發之雷射測速儀，係國外最先進測量行車速率執法
    儀器，符合國際檢驗規定（經認證之實驗室野外測試核可）
    ；執勤警員以雷射測速槍上方視窗內紅外線點瞄準被測車輛
    ，經鎖定後，槍內螢幕即顯示其速度與施測者之距離。本件
    測得異議人超速之UX010168號及UX010182號雷達測速儀，經
    經濟部標準檢驗局檢驗結果，其有效期限至97年6 月30日及
    97 年4月30日，於測得異議人超速行駛之日，該兩具雷射測
    速儀尚在檢驗合格期限內，此有經濟部標準檢驗局96年6 月
    15 日 、96年4 月17日MO0000000 號、MO0000000 號雷射測
    速儀檢定合格證書2 紙在卷足憑，而異議人2 次駕駛之上開
    自用小客車於上開時、地，經執勤警員使用雷射測試槍測得
    車速分別為126 公里＼小時（超速16公里）及122 公里＼小
    時（超速12公里），亦有上開舉發照片2 幀在卷供參，是異
    議人於高速公路超速行駛之違規事實，足堪認定。
(三)、雖異議人提出拍攝照片4 幀辯稱違規照片背景有異，係經電
    腦修剪，且超速10﹪以內應可以免罰云云，惟觀異議人提出
    之照片4 幀中，照片1 、2 、3 號並未顯示拍攝地點，拍攝
    角度亦與違規照片不同，另照片3-1 中雖顯示「171 公里」
    之標誌，但均非異議人違規地點即國道3 號南下174.6 公里
    及186 公里處，是異議人提出之照片尚不足證明違規照片有
    何修剪之處。縱異議人辯稱2 幀違規照片背景有異，惟違規
    照片2 幀係由不同舉發單位警員於不同日期拍攝，且拍攝地
    點相隔11.4公里，且從舉發違規照片觀察可知，2 次拍攝距
    離分別為143.9 公尺及140.1 公尺，拍攝畫面自有遠近不同
    之差異，則違規照片2 張背景不同，自屬有據。異議人上開
    所辯，係事後卸責之詞，委不可採。
(四)、再按行為人有駕駛汽車行車速度超過規定之最高時速未逾10
    公里情形，而未嚴重危害交通安全、秩序或發生交通事故，
    且情節輕微，以不舉發為適當者，交通勤務警察或依法令執
    行交通稽查任務人員得對其施以勸導，免予舉發，違反道路
    交通管理事件統一裁罰基準及處理細則第12條第1 項第11款
    定有明文。考其立法目的，在避免機器操作誤差（包含測速
    照相機器本身之誤差、操作人員使用之誤差、超速車輛儀表
    板顯示之誤差等），於超速情節未嚴重危害交通安全等情形
    下，賦予交通警察得實施勸導代替舉發之行政裁量權，以杜
    爭議，若無上開情形，違規人尚不得據此作為免罰之依據。
    異議人2 次違規之行駛速度分別為126 公里＼小時及122 公
    里＼小時，均已超速16公里及12公里，異議人亦無任何證據
    證明測速儀器有任何操作誤差之處，故異議人並無主張10公
    里寬限值之餘地。另異議人雖辯稱測速照相之標示牌設於電
    線桿後，有誤導之嫌，惟自異議人提出之照片觀之，縱有電
    線桿立於測速照相標示牌前方，仍可清楚看見標示牌上「前
    有測速照相」等字樣，並無誤導之虞，是異議人前開辯詞，
    亦不可採信。
五、綜上所述，異議人上開辯解，顯係事後卸責之詞，委不可採
    。原處分機關援引道路交通管理處罰條例第33條第1 項第1
    款及第60條第1 項之規定，處異議人罰鍰各3 千元，並記違
    規點數1 點（合計罰鍰6,000 元，並記違規點數2 點），依
    法並無不合，異議人聲明異議意旨，指摘原處分不當，為無
    理由，應予駁回。
中    華    民    國    97    年    3     月    31    日
                    交通法庭    法  官  曾正耀
以上正本證明與原本無異
如不服本裁定應於送達後5 日內向本院提出抗告狀
                                書記官  陳淑怡
中    華    民    國    97    年    4     月    3     日


司法院資訊處製作；財團法人民間司法改革基金會備份。
